【裁判字號】    97,交聲,3107
【裁判日期】    971218
【裁判案由】    交管條例聲異
【裁判全文】
臺灣板橋地方法院交通事件裁定        97年度交聲字第3107號
原處分機關  交通部公路總局臺北區監理所蘆洲監理站
異  議  人  甲○○
上列異議人即受處分人因違反道路交通管理處罰條例案件，不服
原處分機關於民國97年11月28日所為之裁決處分（裁決書案號：
板監蘆字第裁46-C00000000號），聲明異議，本院裁定如下：
    主  文
異議駁回。
    理  由
一、原處分意旨略以：異議人即受處分人甲○○於民國九十七年
    十月十三日下午五時八分許，騎乘所有車牌號碼ＧＥＪ─一
    九０號重型機車，在臺北縣三重市○○路○段往力行路一段
    ，因「闖紅燈」之違規（按：異議人就「闖紅燈」部分並未
    聲明異議），經警攔停舉發後，員警返回派出所查詢公路電
    子閘門，查知異議人所持（重型機車）駕駛執照係逾有效期
    間，然仍於上開時地駕車，舉發機關遂補掣開單舉發，乃依
    道路交通管理處罰條例第二十二條第一項第七款、第二項（
    裁決書漏載第二項）之規定，裁處罰鍰新臺幣（下同）一千
    八百元並扣繳駕駛執照。異議人則以：伊當日騎車行經三重
    市○○路○段力行路口，因違規闖紅燈，當時警察開了一張
    （闖紅燈）罰單，伊有簽收，但事後該名舉發員警「造假」
    說伊駕照過期，伊也確定過期，但員警「假造」違規日期、
    地點，多了這張罰單令伊非常不服云云，表明不服而提出異
    議。
二、按汽車（含機器腳踏車，下同）駕駛執照自發照之日起每滿
    六年換發一次，汽車駕駛人應於有效期限屆滿前後一個月內
    向公路監理機關申請換發新照；又汽車駕駛執照逾期未換發
    新照者，不得駕駛汽車，道路交通安全規則第五十二條第一
    項、第八項分別定有明文。次按汽車駕駛人，駕駛執照逾有
    效期間仍駕車者，處一千八百元以上三千六百元以下罰鍰，
    並禁止其駕駛，且駕駛執照應扣繳之，道路交通管理處罰條
    例第二十二條第一項第七款、第二項亦定有明文。
三、經查：
(一)異議人甲○○於九十七年十月十三日下午五時八分許，騎乘
    車牌號碼ＧＥＪ─一九０號重型機車，行經三重市○○路○
    段與力行路一段路口，因「闖紅燈」違規，經警攔停當場舉
    發後，舉發員警返回派出所查知異議人之重型機車駕駛執照
    逾有效期間（該駕照有效日期為九十七年九月九日），仍於
    上開時地駕車，舉發機關就「駕駛執照逾有效期間仍駕車」
    之違規行為予以職權舉發等事實，此有臺北縣政府警察局北
    縣警交字第C00000000 號舉發違反道路交通管理事件通知單
    及內容記載異議人駕駛執照有效期間至九十七年九月九日之
    蘆洲監理站機車駕駛人螢幕列印資料、「證號查詢機車駕駛
    人」等件附卷可稽，而異議人對其重型機車駕照逾有效期間
    ，仍於上開時地騎乘重型機車為警攔停之事實，並不爭執，
    是異議人於上開時地有「駕駛執照逾有效期間仍駕車」之違
    規事實，洵堪認定。
(二)按公路主管及警察機關就其主管業務，查獲違反道路交通管
    理之行為者，應本於職權舉發或處理之，違反道路交通管理
    事件統一裁罰基準及處理細則第六條第二項定有明文。又參
    酌交通部九十年八月二十九日（90）交路字第０五一四六三
    號函所示：汽車駕駛人經警方攔檢，未能當場出示駕照，被
    舉發「未帶駕照」或「無照駕駛」交通違規案，於裁罰發現
    其駕照已逾有效期限，公路監理機關本於權責另舉發其「持
    逾期駕照駕車」分別處罰；另交通部八十九年三月二十七日
    （89）交路字第００三一七九號函所示：查民眾於臨檢當場
    未出示逾期之駕照，警察如當場無法查證其駕照是否逾期，
    可能只開立未帶駕照之處罰，然公路主管機關列管該違規案
    件時，應可從電腦查知違規人駕照已逾期之事實，依據「違
    反道路交通管理事件統一裁罰基準及處理細則」第三條規定
    ，二以上違反道路交通管理之行為，應分別處罰。是舉發機
    關依其職權運用可掌握之資料來源，足認行為人之違規事實
    明確，即應依法對違規行為人為舉發。如係交通勤務警察或
    依法令執行交通稽查任務人員於行為人違規之際或甫違規後
    ，當場攔停查認違規事實明確者，得予當場舉發，固不待言
    ；如交通勤務警察等人員於當場未能察覺違規事實，或認行
    為人有無違規尚待調查認定，或係依民眾之檢舉，經查證於
    事後始能認定違規事實者，於未逾道路交通管理處罰條例第
    九十條第一項所定三個月之時效期間之情形，法律並未限制
    舉發機關職權之行使，自仍應掣單舉發，以貫徹維護交通秩
    序之行政目的。再觀之首開違反道路交通管理事件統一裁罰
    基準及處理細則第六條第二項規定，並未限定僅能當場或逕
    行舉發，洵無排除事後予以舉發之理；復徵之對於違反道路
    交通管理處罰條例之行為者，民眾得敘明違規事實或檢具違
    規證據資料，向公路主管或警察機關檢舉，經查證屬實者，
    應即舉發之（見道路交通管理處罰條例第七條之一規定），
    則依舉輕以明重之法理，員警於執勤中，依合法之科學儀器
    所為之採證得知交通違規之事實，自得對違規人為舉發（參
    見臺灣高等法院九十七年度交抗字第六四六號裁定、九十七
    年度交抗字第四五０號裁定均採同一意旨）。
    本件異議人係因闖紅燈而為警攔停後當場舉發，然警員當時
    未查驗到異議人之駕照已逾期，故當場僅開立「闖紅燈」之
    舉發通知單，而未開立駕照逾期部分，嗣舉發員警查詢公路
    電子閘門，始查知該異議人之重型機車駕駛執照逾期，仍於
    上開時地駕車之違規，揆諸上開說明，
    本件舉發機關即臺北縣政府警察局自得依職權舉發異議人駕
    照逾期之交通違規，是臺北縣政府警察局於九十七年十月十
    三日開立異議人駕照逾期之舉發通知單，依法有據。異議人
    空言辯稱舉發員警「假造」違規日期、地點云云，與事實不
    符，自非足採。
(三)又本件臺北縣政府警察局北縣警交字第Ｃ00000000
    號舉發違反道路交通管理事件通知單，經舉發機關於九十七
    年十月二十四日以郵務送達方式，向異議人住所地址臺北縣
    三重市○○街五十三巷八號三樓送達，因不獲會晤應受送達
    之人即異議人，郵務單位遂對異議人為招領通知，嗣異議人
    至郵局領取時，其於上開舉發通知單之信封袋註記「本人申
    訴中，此罰單拒收」等字，有退回郵件信封、交寄大宗掛號
    函件執據影本在卷可憑。再參酌異議人對上開舉發通知單提
    出申訴後，經原處分機關於九十七年十月二十七日以北監蘆
    三字第０九七二００三二０七號函請臺北縣政府警察局三重
    分局查處違規事實等情，有該局九十七年十一月五日北縣警
    重交申字第０九七００五四四三０號函影本附卷可憑，足知
    本件異議人至遲於九十七年十月二十七日前已知悉系爭舉發
    通知單所載內容，且此距異議人違反道路交通管理處罰條例
    之行為即九十七年十月十三日行為成立之日起算，並未逾道
    路交通管理處罰條例第九十條所定不得舉發之時限三個月，
    是本件舉發通知單之行政處分，業已對異議人發生合法效力
    。
四、綜上所述，異議人確有「駕駛執照逾有效期間仍駕車」之違
    規行為。從而，原處分機關依道路交通管理處罰條例第二十
    二條第一項第七款、第二項之規定，裁處異議人罰鍰一千八
    百元，並扣繳其駕照，核無違誤，異議人之聲明異議，為無
    理由，應予駁回。
據上論斷，應依道路交通案件處理辦法第十九條，裁定如主文。
中    華    民    國    97    年    12    月    18    日
                  交通法庭 法  官  楊 志 雄
以上正本證明與原本無異
如不服本裁定應於送達後五日內向本院提出抗告狀
                           書記官  陳 春 銘
中    華    民    國    97    年    12    月    18    日


司法院資訊處製作；財團法人民間司法改革基金會備份。
